臺灣花蓮地方法院刑事判決　　　　　　　　　　　　　　九十年度訴字第三四號
　　公　訴　人　臺灣花蓮地方法院檢察署檢察官
　　被　　　告　戊○○
　　　　　　　　己○○
　　右　一　人
　　選任辯護人　葉源龍
右列被告因行使偽造私文書等案件，經檢察官提起公訴（八十九年度偵字第三七三六
號），本院判決如左：
    主  文
戊○○連續行使偽造私文書，足以生損害於他人，處有期徒刑陸月，如易科罰金以參
佰元折算壹日。
己○○連續故買贓物，處拘役肆拾日，如易科罰金以參佰元折算壹日。又連續牙保贓
物，處有期徒刑參月，如易科罰金以參佰元折算壹日。
行動電話申請書上偽造之甲○○、丁○○、丙○○○、乙○○之署押，均沒收。
    事  實
一、戊○○為申辦行動電話，竟意圖為自己不法之所有，基於概括犯意，於八十九年
    九月間，在桃園縣龜山鄉頂山腳一０之一號住處，其母親之房間內，竊取其奶奶
    丙○○○、阿姨乙○○所有之身分證各乙枚（親屬間竊盜部分，未據告訴）得手
    。復於八十九年十一月二十二日十五時許，在花蓮市○○○街四二號租處樓下，
    見甲○○所有之皮包置於機車上，竟徒手竊取該皮包（內有身分證、健保卡各乙
    張、信用卡二枚，現金新台幣【下同】四百元），得手後，將現金花用殆盡，並
    將二枚信用卡丟棄。又於八十九年十一月中旬某日，在花蓮市○○○街四二號房
    東翁玉蓉事務所內，藉口用熱水沖泡麵，竊取丁○○所有之身分證影本乙張。戊○○復基於偽造文書之概括犯意，於八十九年十一月間，陸續於行動電話申請書
    上偽造甲○○之簽名，持向林林所經營設於花蓮市○○路三七五號之中信電話
    器材行申請遠傳手機號碼0000000000、0000000000、00
    00000000號；向姚世寬所經營設於花蓮市○○路五六二號之一之泛美通
    信有限公司申請和信手機號碼0000000000、0000000000號
    ；向陳勇助所經營設於桃園市○○路七０九號之廣碩全通訊企業社申請和信手機
    號碼0000000000、0000000000、000000000號，
    並利用不知情之潘秀娟（業經不起訴處分），在通訊行人員，以電話查證是否為
    甲○○委託戊○○代辦時，冒稱係甲○○，而順利申請得門號。戊○○復於行動
    電話申請書上偽造丁○○之簽名，持向中信電話器材行申請遠傳手機號碼000
    0000000、0000000000、0000000000；於行動電話
    申請書上偽造丙○○○之簽名，持向中信電話器材行申請遠傳手機號碼0000
    000000、0000000000；於行動電話申請書上偽造乙○○之簽名
    ，持向中信電話器材行申請遠傳手機號碼0000000000、000000
    0000、0000000000號。嗣經警循線查獲。
二、己○○意圖為自己不法之利益，明知戊○○所交付之上開行動電話晶片，係以偽
    造文書申請所得之贓物，竟基於概括犯意，以每張晶片一千五百元之代價向戊○○買受三、四張後，撥打使用，致電信公司陷於錯誤，任由己○○使用電信設備
    通話。己○○又基於牙保贓物之概括犯意，向戊○○收受上開行動電話號碼十一
    、或十二張晶片後，以每張一千五百元之代價出售予不特定人，由戊○○抽取一
    千元，己○○抽取五百元，朋分牟利。嗣因戊○○因前述案件為警查獲，經供出
    上情而查獲。
三、案經花蓮縣警察局花蓮分局報告臺灣花蓮地方法院檢察署檢察官偵查起訴。
    理  由
一、訊據被告戊○○對於右揭事實，除矢口否認竊取丁○○之身分證影本外，餘均坦
    承不諱，核與被害人甲○○指述情節相符，且有遠傳行動電話服務申請書影本十
    一紙、和信行動電話申請書影本五紙、贓物領據乙紙在卷可稽。被告戊○○雖辯
    稱范女之身分證係被告己○○所交予云云，惟范女之身分證係被告戊○○持往辦
    理手機門號，且證人翁玉蓉於警訊時證稱：「大約於十一月中旬，我將丁○○身
    分證影本放置事務所桌上，戊○○當時要借熱水泡麵，然後在桌上泡麵，也許就
    在那時將丁○○身分證影本取走。」等語，而被告戊○○雖一再指稱范女之身分
    證係被告己○○所交予，然除其指述外，並無其他證據證明，足見范女之身分證
    應係被告戊○○所竊取，所辯范女身分證係被告己○○所交予云云，不足採信，
    事證明確，犯行堪以認定。
二、訊據被告己○○對於右揭事實，除坦承向被告戊○○購買手機門號及牙保贓物外
    ，餘均矢口否認，辯稱向劉女購得手機門號之初，並不知劉女所交付之晶片係贓
    物，係後來劉女要求伊轉賣，伊才知道是贓物云云。惟查，被告戊○○持他人之
    身分證辦理手機門號，係被告己○○所教的等情，業據被告戊○○於偵審中供述
    綦詳（偵卷三十九頁、九十一年三月二十七日訊問筆錄），且劉女所取得之手機
    門號中之十一或十二張晶片，均由被告己○○取得，另被告己○○於本院調查中
    亦供稱：向劉女買得三、四張卡係供自己使用，用來打電話給朋友，卡用了一個
    月或一個半月，因沒錢繳被停話後，我就丟掉等語（九十一年二月二十日訊問筆
    錄），則被告己○○既事先教導被告戊○○如何以他人之身分證辦理手機門號，
    且於劉女交予手機門號後，短暫使用一個月或一個半月後，沒錢繳納通話費被停
    話後，即改用其他門號，苟被告己○○向被告戊○○購買晶片之初無贓物認識，
    何以在未繳納通話費被停話後，再改使用其他門號，顯見買受該等門號之初，即
    對該等晶片為贓物已有認識。被告己○○對所購得之晶片既有贓物認識，則其撥
    打使用自有冀免繳納通話費，而有詐欺得利之犯意甚明。所辯不足採信，事證明
    確，犯行堪以認定。
三、核被告戊○○所為，係犯刑法第三百二十條第一項竊盜罪、同法第二百十六條、
    第二百十條行使偽造私文書罪。核被告己○○所為，係犯刑法第三百三十九條第
    二項詐欺得利罪、同法第三百四十九條第二項故買及牙保贓物罪。被告戊○○偽
    造甲○○、丁○○、丙○○○、乙○○之署押為偽造私文書之階段行為，不另論
    罪。偽造私文書之低度行為行使之高度行為所吸收，亦不另論罪。又被告戊○○
    先後多次竊盜、行使偽造私文書犯行，被告己○○先後多次詐欺得利、故買贓物
    、牙保贓物犯行，均時間緊接，犯意概括，構成要件相同，應依連續犯規定，論
    以一罪，並依法加重其刑。被告戊○○所犯前開竊盜罪與行使偽造私文書罪間，
    有方法結果之牽連犯關係，應依牽連犯規定，從一重之行使偽造私文書罪處斷。
    至被告己○○所犯詐欺得利與故買贓物間，亦有方法結果之牽連犯關係，而詐欺
    得利罪與故買贓物罪，法定刑度均相同，惟被告己○○係先購買贓物後再撥打使
    用，故就犯罪情節而論，故買贓物應重於詐欺得利，依牽連犯規定，應從一重之
    故買贓物罪處斷。再被告己○○所犯故買贓物與牙保贓物二罪間，犯意各別，構
    成要件亦互不相同，併處罰之。又行為後法律有變更者，適用裁判時之法律；但
    裁判前之法律有利於行為人者，適用最有利於行為人之法律，刑法第二條第一項
    定有明文，且如易服勞役、易科罰金等法令之變更，亦有刑法第二條第一項規定
    之適用（最高法院二十四年七月刑庭總會決議、最高法院二十九年度上字第五二
    五號判例參照），而刑法第四十一條業於九十年一月四日修正，同年一月十日經
    總統公布實施，該條修正為：「犯最重本刑為五年以下有期徒刑之罪，而受六月
    以下有期徒刑或拘役之宣告，因身體、教育、職業、家庭之關係或因其他正當事
    由，執行顯有困難者，得以一元以上三元以下折算一日，易科罰金。但確因不執
    行所宣告之刑，難收矯正之效或難以維持法秩序者，不在此限。」「併合處罰之
    數罪，均有前項情形，其應執行之刑逾六月者，亦同」；較諸修正前刑法第四十
    一條規定：「犯最重本刑為三年以下有期徒刑以下之刑之罪，而受六月以下有期
    徒刑或拘役之宣告，因身體、教育、職業或家庭之關係，執行顯有困難者，得以
    一元以上三元以下折算一日，易科罰金」，就易科罰金部分，以新法對行為人較
    為有利，是依據前開說明，本案自應適用修正後之刑法第四十一條第一項前段規
  定，對被告為易科罰金之諭知。爰審酌被告二人犯罪之動機係為貪圖小利、犯罪
    之手段、所獲得之利益尚屬輕微，與犯罪後之態度等一切情狀，分別量處如主文
    所示之刑，並諭知易科罰金之折算標準。如事實欄所述電話器材行行動電話申請
    書上偽造之甲○○、丁○○、丙○○○、乙○○之署押，依法宣告沒收。
四、據上論結，應依刑事訴訟法第二百九十九條第一項前段，刑法第三百二十條第一
    項、第二百十六條、第二百十條、第三百三十九條第二項、第三百四十九條第二
    項、第五十五條、第五十六條、第四十一條第一項前段、第二條第一項前段、第
    二百十九條，罰金罰鍰提高標準條例第一條前段、第二條，判決如主文。
本案經檢察官李豫雙到庭執行職務
中      華      民      國    九十一    年      五      月    二十三    日
                              臺灣花蓮地方法院刑事庭
                                  法  官  湯  文  章
右正本證明與原本無異。
如對本判決不服，應於送達後十日內，向本院提出上訴狀。（應抄附繕本）告訴人或
被害人如對於本判決不服者，應具備理由請求檢察官上訴，其上訴期間之計算係以檢
察官收受判決正本之日期為準。
                             法院書記官
中      華      民      國    九十一    年      五      月     二十四   日
附錄本判決論罪之法律條文：
刑法第三百二十條第一項：
意圖為自己或第三人不法之所有，而竊取他人之動產者，為竊盜罪，處五年以下有期
徒刑、拘役或五百元以下罰金。
刑法第二百十六條：
行使第二百十條至第二百十五條之文書者，依偽造、變造文書或登載不實事項或使登
載不實事項之規定處斷。刑法第二百一十條偽造、變造私文書，足以生損害於公眾或
他人者，處五年以下有期徒刑。
刑法第二百十條：
偽造、變造私文書，足以生損害於公眾或他人者，處五年以下有期徒刑。
刑法第三百三十九條第一項、第二項：
意圖為自己或第三人不法之所有，以詐術使人將本人或第三人之物交付者，處五年以
下有期徒刑、拘役或科或併科一千元以下罰金。
以前項方法得財產上不法之利益或使第三人得之者，亦同。
刑法第三百四十九條第二項：
搬運、寄藏、故買贓物或為擔保者，處五年以下有期徒刑、拘役或科或併科一千元以
下罰金。
